【裁判字號】    97,交聲,1433
【裁判日期】    971031
【裁判案由】    違反道路交通管理處罰條例聲明異議
【裁判全文】
臺灣桃園地方法院交通事件裁定       97年度交聲字第1433號
原處分機關  交通部公路總局新竹區監理所桃園監理站
異  議  人
即受處分人  乙○○
上列異議人即受處分人因違反道路交通管理處罰條例案件，對於
交通部公路總局新竹區監理所桃園監理站97年8 月18日所為之處
分（處分案號：桃監裁罰字第裁52-DP0000000號），聲明異議，
本院裁定如下：
    主  文
原處分撤銷。
乙○○不罰。
    理  由
一、按汽車駕駛人，行經有燈光號誌管制之交岔路口闖紅燈者，
    處新臺幣（下同）1,800 元以上5,400 元以下罰鍰，並記違
    規點數3 點，道路交通管理處罰條例第53條第1 項、第63條
    第1 項第3 款分別定有明文。
二、原處分意旨略以：異議人即受處分人乙○○於民國97年5 月
    22日晚間6 時50分許，騎乘車牌號碼HRH -933號重型機車，
    行經平鎮市○○路679 巷口時，因酒後駕車與證人文寶慧（
    原名甲○○）所駕駛車牌號碼5269-FR 號自用小客車發生碰
    撞，據現場之目擊者丙○○於警詢時證稱：當時係異議人闖
    越紅燈，才會發生車禍等語，因認異議人有闖越紅燈情事，
    爰依道路交通管理處罰條例第53條第1 項、第63條第1 項第
    3 款，道路交通管理事件統一裁罰基準表等規定，於97年8
    月18日以桃監裁罰字第裁52-DP0000000號裁決書，裁處異議
    人罰鍰新臺幣（下同）1, 800元，並記違規點數3 點等語。
三、異議意旨略以：異議人乙○○確實有於上述時、地，騎乘上
    開機車行經平鎮市○○路679 巷口與證人文寶慧所駕駛之汽
    車發生碰撞。然異議人當時經過該路段路口停止線時，燈光
    號誌為黃燈，異議人乃加速通過，因該路口停止線與證人文
    寶慧所駕車出來之巷口，相距40至50公尺，異議人根本沒有
    違規闖越紅燈。而證人文寶慧與異議人係處於對立狀態，依
    經驗法則所述必依其有利情形，尚難加以採信。另名目擊者
    丙○○稱：有看到異議人闖紅燈云云更屬無稽，蓋因依該目
    擊證人所稱，其係跟隨證人文寶慧之後行駛，而異議人所行
    駛平東路號誌係設於華榮街口，與平東路679 巷相距約40至
    50 公 尺，依其路況，證人文寶慧所在正常停止位置無法得
    窺視華榮街口號誌狀況，更遑論尾隨其後之目擊證人能夠窺
    見，顯見目擊者所稱看見異議人闖紅燈純係猜測推論之詞，
    原裁定機關據此即加以認定採用，尚非無可議之處。爰依法
    聲明異議，請求撤銷原處分等語。
四、經查：
  (一)按法院受理交通事件，準用刑事訴訟法之規定，道路交通管
    理處罰條例第89條前段定有明文；又刑事訴訟法第154 條第
    2 項規定：犯罪事實應依證據認定之，無證據不得認定犯罪
    事實；再依最高法院76年台上字第4986號判例意旨：認定犯
    罪事實所憑之證據，雖不以直接證據為限，間接證據亦包括
    在內，然而無論直接證據或間接證據，其為訴訟上之證明，
    須於通常一般之人均不致有所懷疑，而得確信其為真實之程
    度者，始得據為有罪之認定，倘其證明尚未達到此一程度，
    而有合理之懷疑存在而無從使事實審法院得有罪之確信時，
    即應由法院為諭知被告無罪之判決。前揭認定被告有罪，就
    該有罪事實不能有任何合理懷疑存在之原則，於道路交通管
    理處罰條例案件亦有其適用。易言之，當法院踐行調查證據
    程序完畢後，如就原處分機關所認定違規事實仍有合理懷疑
    ，應對受處分人為有利之認定。
  (二)又異議人乙○○於前揭時、地，因酒後騎乘上開重型機車（
    酒測值每公升0.821 毫克），與證人文寶慧所駕駛車牌號碼
    5269-FR 號自用小客車發生碰撞之事實，業據異議人於本院
    調查時供陳在卷，並經證人文寶慧於警詢、本院調查時、目
    擊者丙○○於警詢時證述綦詳，且有臺灣桃園地方法院檢察
    署檢察官97年度偵字第14905 號聲請簡易判決處刑書、道路
    交通事故現場圖、刑案現場照片12張、本院97年度桃交簡字
    第3385號判決書在卷（見本院卷第15頁至第33頁）可參，應
    甚明確，而堪認定。異議人雖有酒後駕車肇事之行為，然酒
    後駕車與闖越紅燈乃不同之違反道路交通管理處罰條例行為
    態樣，自不得以異議人有酒後駕車之行為，而據以認定異議
    人有違規闖越紅燈之行為，先予敘明。
  (三)原處分機關認異議人行經前開有燈光號誌管制之交岔路口，
    闖越紅燈之違規行為，無非係以證人文寶慧、目擊者丙○○
    於警詢時之證述為其論據，然證人文寶慧於本院調查時結證
    稱：該路段之路口很長，約有20公尺，該處視線不好常發生
    車禍，伊當時經過該路口時確實為綠燈，但異議人是否闖越
    紅燈還是搶黃燈通行，伊不能確定等語，再參以卷附之現場
    照片所示（見本院卷第25頁，圖二），證人文寶慧當時駕車
    等停之平東路679 巷巷口，旁有鐵皮屋，該處確實無法清楚
    看見該違規路段路口之號誌及停止線之情形（即異議人所騎
    乘路段之號誌、停止線），是證人文寶慧上開證言，無法認
    定異議人有違規闖越紅燈之事實，甚為明確。而另名目擊者
    丙○○當時駕車跟隨於證人文寶慧所駕駛之汽車後面行駛等
    情，亦據丙○○於警詢、證人文寶慧於本院審理時證述明確
    ，堪以認定，該目擊者丙○○既然在證人文寶慧所駕駛之車
    輛後方行駛，其所能窺視該違規路段路口號誌、停止線之狀
    況，至多與證人文寶慧相同，另參以上開現場照片所示，以
    該目擊者丙○○當時所行駛、等停之位置，充其量僅能證明
    當時證人文寶慧係於綠燈通行，尚難遽認異議人有何違規闖
    越紅燈之情事，至為明確，是原處分機關以該目擊者丙○○
    於警詢時所為之證述作為認定異議人違規闖越紅燈之依據，
    自有未洽。
  (三)綜上所述，原處分機關雖以目擊者丙○○於警詢之證言作為
    認定異議人違規闖越紅燈之依據，然上開證言尚不足使本院
    認定異議人確有闖越紅燈之違規行為，是原處分機關之裁決
    ，應有未洽，本件異議人之異議為有理由，本院自應撤銷原
    處分，另為異議人不罰之諭知。
五、據上論斷，應依道路交通管理處罰條例第87條第2 項、道路
    交通案件處理辦法第20條前段，裁定如主文。
中    華    民    國    97    年    10    月    31    日
                      交通法庭法  官  陳德池
以上正本證明與原本無異。
如不服本裁定，應於裁定送達後5 日內向本院提出抗告狀。
                              書記官  蕭秀蓉
中    華    民    國    97    年    11    月    5     日


司法院資訊處製作；財團法人民間司法改革基金會備份。
